【裁判字號】    97,台上,2535
【裁判日期】    970612
【裁判案由】    違反毒品危害防制條例
【裁判全文】
最高法院刑事判決            九十七年度台上字第二五三五號
上  訴  人  甲○○
            乙○○
上列上訴人等因違反毒品危害防制條例案件，不服台灣高等法院
中華民國九十六年十二月十三日第二審判決（九十六年度上訴字
第三二一七號，起訴案號：台灣宜蘭地方法院檢察署九十五年度
偵字第六一一號、第一二一八號），提起上訴，本院判決如下：
    主  文
上訴駁回。
    理  由
一、上訴人甲○○部分
按刑事訴訟法第三百七十七條規定，上訴於第三審法院，非以判
決違背法令為理由，不得為之。是提起第三審上訴，應以原判決
違背法令為理由，係屬法定要件。如果上訴理由書狀並未依據卷
內訴訟資料，具體指摘原判決不適用何種法則或如何適用不當，
或所指摘原判決違法情事，顯與法律規定得為第三審上訴理由之
違法情形，不相適合時，均應認其上訴為違背法律上之程式，予
以駁回。本件甲○○上訴意旨略稱：(一)、甲○○於原審聲請傳喚
證人何昱璇、蔡明泓、李宗泓等人到庭接受詰問，均未能傳喚到
庭，其等在警詢或檢察官偵查中之陳述，屬審判外陳述，無證據
能力。(二)、甲○○於民國九十五年三月即入監服刑至今，原判決
竟認定何昱璇於九十五年六月八日上午十一時，為警查獲於甲○
○住處意欲購買毒品一節，判決理由有與事實矛盾之違法。(三)、
證人林國寅於偵查中，因對於法律認知不足，具結證稱，其曾向
甲○○購買毒品云云。然嗣於再度應訊時，已明確證述，其係與
甲○○合資、共買、均分等情。乃原審徒以「上訴人倘無利可圖
，豈願甘冒重刑之危險，而代其共買毒品。」等臆測之詞，不採
信林國寅嗣後有利於伊之證言，有違論理法則。(四)、證人吳建良
、陳如章、陳慶福、鄭麗雲均曾於原審審判期日，到庭證稱，其
等係與甲○○合資、共買、均分毒品等語。原審不察，憑空認定
此等證詞為事後迴護甲○○，不足採信，亦有違誤等語。
惟查：(一)、稽之宜蘭縣警察局三星分局警星刑字第０九四０００
一二六一號偵查卷，關於何昱璇詢問筆錄內容載為：「（問：妳
於何時？何地？欲向何人買毒品？何種毒品？）答：我於今天九
十四年六月八日上午十一時許前往羅東鎮○○街一二二巷口找甲
○○購買海洛因毒品。」（見第一二六一號偵查卷第十九頁反面
），顯見本件何昱璇前往甲○○住處意欲購買毒品為警查獲，係
「九十四年六月八日」，原判決事實欄所載「九十五年六月八日
」應係「九十四年六月八日」之筆誤，尚與判決事實理由矛盾之
違法有別。甲○○上訴意旨所舉九十五年三月即入監服刑至今之
不在場證據，不足以推翻原判決此部分事實之認定。(二)、何昱璇
既係在甲○○住處意欲購買毒品時，當場為警查獲，此種使人有
口莫辯之特別情況（此即學理上所稱之「特信性」），足以確保
隨後審判外陳述之真實性，是其於警詢所為不利於甲○○之說詞
，應具有證據能力，況其於檢察官偵查中亦陳詞一致，亦足見所
述非虛，原判決援引作為認定事實之基礎，並無違誤。(三)、刑事
訴訟法第一百五十九條之二之規定，被告以外之人（含共同被告
、共犯、證人、鑑定人、被害人等）於檢察事務官、司法警察官
或司法警察調查中所為之陳述，與審判中不符時，其先前之陳述
具有較可信之特別情況，且為證明犯罪事實存否所必要者，得為
證據。本件林國寅、吳建良、陳如章、陳慶福、鄭麗雲等五人在
警詢時所為向甲○○購買毒品海洛因之事實，情節相符，彼此得
以參照，其中述及乙○○參與販賣之部分，經本院判決後即告確
定（詳如後敘），又可資佐證，綜合以觀，非不得認屬陳述之具
備特信性之外在環境及情況而得作為判斷依據。是與嗣後在偵查
中或原審審判期日之陳述不一致，事實審比較後依事實審之職權
予以取捨，不能謂之違背法令。綜上，甲○○之上訴，違背法律
上之程式，應予駁回。
二、上訴人乙○○部分
按上訴於第三審法院，非以判決違背法令為理由，不得為之；上
訴書狀應敘述上訴之理由；第三審法院認為上訴有第三百八十四
條之情形者，應以判決駁回之；其已逾第三百八十二條第一項所
定期間，而於第三審法院未判決前，仍未提出上訴理由書狀者亦
同，刑事訴訟法第三百七十七條、第三百八十二條第一項前段、
第三百九十五條定有明文。本件乙○○上訴部分於九十六年十二
月二十八日具書狀聲明上訴，惟迄至判決前仍未提出上訴理由書
狀，揆之前開法條規定，自應駁回。
據上論結，應依刑事訴訟法第三百九十五條，判決如主文。
中    華    民    國  九十七  年    六    月   十二   日
                      最高法院刑事第五庭
                          審判長法官  陳  正  庸
                                法官  賴  忠  星
                                法官  林  秀  夫
                                法官  宋      祺
                                法官  陳  祐  治
      本件正本證明與原本無異
                                      書  記  官
中    華    民    國  九十七  年    六    月   二十   日
                                                 H


司法院資訊處製作；財團法人民間司法改革基金會備份。
